【裁判字號】    97,交抗,1968
【裁判日期】    971201
【裁判案由】    違反道路交通管理處罰條例
【裁判全文】
臺灣高等法院交通事件裁定            97年度交抗字第1968號
抗  告  人
即受處分人  甲○○
上列抗告人因違反道路交通管理處罰條例案件，不服臺灣基隆地
方法院，中華民國97年10月21日所為裁定（97年度交聲字第339
號），提起抗告，本院裁定如下：
    主  文
原裁定撤銷，發回臺灣基隆地方法院。
    理  由
一、抗告意旨略以：所謂招攬客人，依警政署解釋，係指有招攬
    及議價行為，而抗告人並無上開行為，故與道路交通管理處
    罰條例第38條第1項規定不符，另東科大樓前道路施工期間
    為十月份，與證人即警員所述之七月間不符，且警員所提照
    片未載日期，不能證明案發時現場狀況。請撤銷原裁定等語
    。
二、原裁定略以：原處分意旨略以：異議人即受處分人甲○○
    於民國97年7月17日下午6時15分，在臺北縣汐止市○○○路
    ○段（東科前），駕駛645-LN號營業小客車（下稱系爭計程
    車）在公路車站或其他交通頻繁處所違規攬客營運，為警當
    場攔停後製單舉發，核無不合，爰依道路交通管理處罰條例
    第38條第1項規定，裁處異議人罰鍰新臺幣（下同）1,500元
    ，並依同條例第63條第1項規定，記違規點數1點等語。異
    議意旨略以：異議人接駁乘客上、下之行為，與道路交通管
    理處罰條例第38條第1項規定不符，爰請求撤銷原處分等語
    。經查，上開違規事實，業據證人蔡昔儒即本案舉發員警
    證述屬實，並提出照片為證，參酌異議人提出之計程車收費
    憑證，及稱：當日我確實在該紅線路段讓客人上、下等語，
    此部分事實堪予認定。異議人所辯不足採。因認原處分機關
    上開裁罰並無不當，而駁回異議等語。
三、按汽車駕駛人，於鐵路、公路車站或其他交通頻繁處所，違
    規攬客營運，妨害交通秩序者，處新臺幣一千五百元以上三
    千元以下罰鍰。道路交通管理處罰條例第38條第1項前段定
    有明文。據此，本法條構成要件為攬客，依文義解釋，當是
    指主動積極招攬客人而言，依內政部警政署82年4月10日（
    82）警署交字第21303號函示，則係指招攬、議價之行為。
    本件抗告人固不否認於紅線臨停載客等情（抗告狀第三頁）
    ，惟否認有何攬客行為。經查：按抗告人所駕駛者為計程
    車，而該車於街上流動，固為載客，而有邀約引誘乘客搭載
    之意，然能否遽認即係上開法條所指之招攬？且一般計程車
    均係按錶收費，能否有議價空間？均不無商榷餘地。依證
    人蔡昔儒於原審證稱：當日我執行17時至19時的交整勤務，
    就是在現場取締違規。現場本來是3線車道，但因為內側車
    道當時正在整修而封閉，如果外側車道又被違規臨時停車，
    則會只剩下中間的那一條車道，加上當時又正好是尖峰時段
    ，所以主管才會叫我去把違規停車的車子趕走。當時我站在
    公車站牌旁邊取締違規，異議人駕駛車輛便是違規臨停於該
    處，因此，我才會依照他的違規事實開單舉發（庭呈現場照
    片附卷）。我要補充說明，現場除了設有公車站牌，路邊本
    來就有紅線，所以，異議人行為違規。當天異議人車輛違規
    停駛的位置就在照片所示A3Q-708重機車違規停放的位置。
    此外依據異議人自己提出來的計程車收費憑證，也足證異議
    人當時確實違規臨停載客等語（原審卷第15頁），固足認抗
    告人違規停車搭載乘客等情，然並未證述抗告人如何攬客？
    或如何議價？能否以其證言遽認抗告人違規攬客？殊有疑問
    。再者，警員所提照片均無日期，且抗告人否認係案發當
    時之照片，則該照片與本案之關連性如何？能否以之證明抗
    告人違規攬客？亦待斟酌，實則該照片並無攬客或乘客搭載
    之情形。參酌上開警員證詞，上開照片或係用以證明該路段
    交通頻繁，原審因而謂：異議人駕駛系爭計程車在公路車站
    或「其他交通頻繁處所」違規攬客營運致妨害交通秩序之違
    規等語（原裁定第3頁第2、3行），然原處分機關裁決書違
    規事實係載：於鐵路車站，違規攬客等語（原審卷第5頁）
    ，並無其他交通頻繁處所，則原審既認定與之不符，又予維
    持，於法不符。實則本件案發地點並非於鐵路車站，裁決書
    記載顯有錯誤。另道路交通管理處罰條例第38條第1項前段
    之違規地點，有鐵路車站、公路車站及其他交通頻繁處所等
    三類，究為何者，或兼而有之，均應明白認定，惟原裁定卻
    謂：異議人駕駛系爭計程車在「公路車站」或「其他交通頻
    繁處所」違規攬客等語，不無模糊之處，尚有未洽。有關
    抗告人有無違規攬客，及其地點究在何處？是否為公路車站
    、交通頻繁處所？均待釐清，原審遽以維持原處分，尚有未
    洽，抗告意旨指摘原裁定不當，為有理由，自應由本院撤銷
    發回。另縱認抗告人之行為非違規攬客，而與首揭法條不符
    ，然是否與道路交通管理處罰條例第55條第2，3款，或第60
    條第2項第4款規定相符？案經發回，併予敘明。
四、據上論結，應依道路交通案件處理辦法第26條，刑事訴訟法
    第413條前段，裁定如主文。
中    華    民    國    97    年    12    月    1     日
                  刑事第十八庭審判長法  官  吳鴻章
                                    法  官  陳健順
                                    法  官  周政達
以上正本證明與原本無異。
不得再抗告。
                                    書記官  莊昭樹
中    華    民    國    97    年    12    月    1     日


司法院資訊處製作；財團法人民間司法改革基金會備份。
